【裁判字號】    97,訴,1454
【裁判日期】    971231
【裁判案由】    違反毒品危害防制條例
【裁判全文】
臺灣屏東地方法院刑事判決              97年度訴字第1454號
公  訴  人  臺灣屏東地方法院檢察署檢察官
被      告  甲○○
上列被告因違反毒品危害防制條例案件，經檢察官提起公訴（97
年度毒偵字第1884號），本院裁定改以簡式審判程序審理，判決
如下：
    主  文
甲○○施用第一級毒品，累犯，處有期徒刑壹年貳月，扣案第一
級毒品海洛因壹包（淨重壹點貳柒公克，空包裝重壹點貳零公克
）沒收銷燬之，扣案打火機壹個沒收。又施用第二級毒品，累犯
，處有期徒刑捌月，扣案第二級毒品甲基安非他命壹包（毛重壹
點陸公克）、吸食器壹組及藥鏟壹支均沒收銷燬之，扣案打火機
壹個沒收。應執行有期徒刑壹年柒月，扣案第一級毒品海洛因壹
包（淨重壹點貳柒公克，空包裝重壹點貳零公克）、第二級毒品
甲基安非他命壹包（毛重壹點陸公克）、吸食器壹組及藥鏟壹支
均沒收銷燬之，扣案打火機壹個沒收。
    事  實  及  理  由
一、事實：
    (一)甲○○曾於民國88年間，因施用毒品案件，經臺灣新竹地
      方法院裁定送觀察勒戒後，因認無繼續施用之傾向，於89
      年4 月12日釋放，並由臺灣新竹地方法院檢察署檢察官以
      88年度毒偵字第1264號為不起訴處分確定。93年間，其又
      因施用毒品案件，經臺灣桃園地方法院以94年度訴字第39
      3 號判決判處應執行有期徒刑9 月確定；94年間，其又因
      轉讓毒品案件，經同院以94年度訴字第842 號判決判處有
      期徒刑10月確定。上開2 判決所處之刑，再經同院以95年
      度聲字第1153號裁定應執行有期徒刑1 年6 月確定，迄96
      年1 月24日縮刑期滿執行完畢。
    (二)詎甲○○不知悔改，復基於施用第一級毒品之犯意，於97
      年8 月24日11時許，在位於屏東縣屏東市○○○路61號之
      「皇星汽車旅館」103 號房間內，以將海洛因毒品摻入香
      菸內點燃抽吸之方式，施用第一級毒品海洛因1 次。另基
      於施用第二級毒品之犯意，於同上時間，在同上地點，以
      將毒品置於玻璃球內燒烤，使汽化後吸食其煙霧之方式，
      施用第二級毒品甲基安非他命1 次。嗣於當日13時許，在
      上開房間前，因另涉竊盜案件為警緝獲，並於該房間內扣
      得第一級毒品海洛因1 包（淨重1.27公克，空包裝重1.20
      公克）、第二級毒品甲基安非他命1 包（毛重1.6 公克）
      、吸食器1 組、藥鏟1 支及打火機1 個而查獲。
二、證據：本件證據除引用起訴書證據清單欄記載之證據（如附
    件）外，並增加引用法務部調查局濫用藥物實驗室鑑定書（
    見院卷第44頁）及被告於本院審理中之自白為證據。
三、按海洛因為第一級毒品，甲基安非他命為第二級毒品，毒品
    危害防制條例第2 條第2 項第1 款、第2 款分別定有明文。
    次按，修正毒品危害防制條例就施用毒品者，只於「初犯」
    及「五年後再犯」2 種情形有其追訴條件之限制，即須於初
    犯經觀察勒戒或強制戒治釋放後，5 年內均無施用毒品之行
    為，始能認其前所實施之觀察勒戒或強制戒治已足遮斷毒癮
    ，而得於5 年後再犯時，再適用初犯之規定，重行觀察勒戒
    程序。倘5 年內已經再犯，被依法追訴處罰，縱其第3 次（
    或第3 次以上）施用毒品之時間在初犯釋放5 年以後，即與
    「5 年後再犯」之情形有別，且因已於「5 年內再犯」，顯
    見其再犯率甚高，原實施觀察勒戒或強制戒治，已無法收其
    實效，而無5 年遮斷效之存在，自無再經觀察勒戒及強制戒
    治之必要，得逕行追訴處罰。（最高法院97年度第5 次刑事
    庭會議決議參照）。質言之，依現行規定，被告如曾於「初
    犯」後5 年內第二度施用毒品，則不論第2 次被查獲時係受
    保安處分或刑罰，亦不論第3 次施用時間距離前兩次施用時
    間為何，其第3 次施用毒品被查獲時，均應一律追訴處罰。
四、經查，本件被告前於88年間，因施用毒品，初次受觀察勒戒
    執行完畢釋放，旋於93年間第2 次施用毒品，並經法院判處
    徒刑，而於96年1 月24日執行完畢。本件為被告第3 次施用
    毒品，既非初犯，且之前曾於5 年內兩度施用毒品，故其後
    已再無5 年遮斷效之存在，是核其施用海洛因及甲基安非他
    命毒品之行為，分別係犯毒品危害防制條例第10條第1 項之
    施用第一級毒品罪及同條第2 項之施用第二級毒品罪，其持
    有海洛因及甲基安非他命毒品之行為分別為施用該等毒品之
    犯行所吸收，不另論罪。被告所犯上開兩罪，犯意各別，罪
    名不同，應分論併罰。被告前有如犯罪事實欄(一)所示之科刑
    及執行情形，有臺灣高等法院被告前案紀錄表附卷足憑，其
    於刑之執行完畢後5 年內，故意再犯本件有期徒刑之兩罪，
    均為累犯，應分別依法加重其刑。爰審酌被告之智識程度、
    曾有竊盜及施用毒品之犯罪前科，本件施用毒品之動機，前
    經施用毒品受觀察勒戒及徒刑之執行後，仍無視毒品對身心
    之危害而再度施用，且同時施用兩種毒品，毒癮非淺，惟於
    偵、審程序中均坦承犯行，態度尚稱良好等一切情狀，分別
    量處如主文所示之刑，並合併定其應執行之刑，以資懲儆。
    扣案海洛因1 包（淨重1.27公克，空包裝重1.20公克）、甲
    基安非他命1 包（毛重1.6 公克）均為查獲之毒品，而其包
    裝袋因係分別用以包裝海洛因毒品及甲基安非他命毒品，難
    以析離，故應將之分別視為查獲之海洛因毒品及甲基安非他
    命毒品，依毒品危害防制條例第18條第1 項前段規定諭知沒
    收銷燬之。又扣案吸食器1 組及藥鏟1 支為被告用以吸食甲
    基安非他命毒品之工具，故衡情該吸食器及藥鏟內部亦已沾
    黏該毒品，難以析離，故亦可視為被查獲之甲基安非他命毒
    品，而併依毒品危害防制條例第18條第1 項前段規定沒收銷
    燬之。另扣案打火機1 個，為被告所有，且為供其施用海洛
    因毒品及甲基安非他命毒品所用之物，業據其坦認無訛，故
    應依刑法第38條第3 項、第1 項第2 款規定宣告沒收。
據上論斷，應依刑事訴訟法第273 條之1 第1 項、第299 條第1
項前段、第310 條之2 ，毒品危害防制條例第10條第1 項、第2
項、第18條第1 項前段，刑法第11條前段、第47條第1 項、第51
條第5 款、第38條第1 項第2 款，判決如主文。
中    華    民    國    97    年    12    月    31    日
                  刑事第四庭    法  官  王以齊
以上正本證明與原本無異。
如不服本判決應於收受本判決送達後十日內向本院提出上訴書狀，
其未敘述上訴理由者，並得於提起上訴後十日內向本院補提理由
書狀（均須按他造當事人之人數附繕本）「切勿逕送上級法院」
中    華    民    國    97    年    12    月    31    日
                                書記官  蔡進吉
附錄本判決論罪科刑法條：
毒品危害防制條例第10條
施用第一級毒品者，處6 月以上5 年以下有期徒刑。
施用第二級毒品者，處3 年以下有期徒刑。


司法院資訊處製作；財團法人民間司法改革基金會備份。
